【裁判字號】    91,訴,747
【裁判日期】    920430
【裁判案由】    商標評定
【裁判全文】
臺北高等行政法院判決                              九十一年度訴字第七四七號
                              .
    原      告  黑松股份有限公司
    代  表  人  甲○○董事長.
    訴訟代理人  乙○○
    被      告  經濟部
    代  表  人  林義夫部長）.
    訴訟代理人  丙○○
    參  加  人  味全食品工業股份有限公司
    代  表  人  魏應充董事長.
    訴訟代理人  丁○○
右當事人間因商標評定事件，原告不服經濟部中華民國九十一年一月三日經訴字第○
九○○六三三二○八○號訴願決定，提起行政訴訟，本院判決如左：
    主  文
原告之訴駁回。
訴訟費用由原告負擔。
    事  實
一、事實概要：原告於民國八十八年七月二十二日以「每天」作為審定第九一五○○
    七號「每天」商標之聯合商標，指定使用於商標法施行細則第四十九條所定商品
    及服務分類表第三十類之冰淇淋、冰塊、冰棒、雪糕、咖啡、可可、巧克力汁、
    紅茶、綠茶、清茶、茶葉、茶袋茶葉包、香片茶、包種茶等商品，向原處分機關
    經濟部智慧財產局申請註冊，經准列為註冊第九二一四三○號聯合商標（下稱系
    爭商標，圖樣如附圖一所示），嗣參加人以系爭商標有違註冊時商標法第三十六
    條、第三十七條第七款之規定，檢具第八七一○六六號「每日C PLUS DAILY C
    PLUS」商標、第八七一一三一號「每日C DAILY C」聯合商標及第九○四七三六
    號「每日Ｃ」聯合商標（下稱據以評定商標，圖樣如附圖二所示），對之申請評
    定，經原處分機關審查，認本件兩商標圖樣非屬近似商標，而為申請不成立之處
    分。參加人不服，提起訴願，經被告決定「原處分撤銷，由原處分機關另為適法
    之處分。」原告不服，遂提起行政訴訟。本院因認本件撤銷訴訟之結果，參加人
    之權利或法律上利益將受損害，乃依行政訴訟法第四十二條第一項規定，裁定命
    其獨立參加本件被告之訴訟。
二、兩造聲明：
  (一)原告聲明：訴願決定撤銷，訴訟費用由被告負擔。
  (二)被告聲明：如主文所示。
三、兩造之爭點：系爭商標與據以評定商標是否構成近似？
  (一)原告主張：
    1.「二人以上於同一商品或類似商品以相同或近似之商標，個別申請註冊時，應
      准最先申請者註冊。」「商標圖樣相同或近似於他人著名之商標或標章，有致
      公眾混淆誤認之虞者，不得申請註冊。」商標法第三十六條、第三十七條第七
      款定有明文。
    2.被告作成訴願決定之主要理由略以：經核系爭商標「每天」係由單純未經設計
      之中文所構成，與據以評定商標之「每日C PLUS DAILY C PLUS」、「每日
      CDAILY C」及「每日C」相較，兩商標圖樣之中文「每天」、「每日」觀念相
      同，復均指定使用於汽水、果汁、碳酸水、沙士等同一或類似商品，異時異地
      隔離觀察，於外觀上及觀念上，具有普通知識經驗之購買者是否得知應將據以
      評定商標圖樣上之「C」合併比較，不無疑義，故難謂無致其產生混淆誤認之
      虞，應屬近似之商標云云。
    3.按二商標是否構成近似之基礎在：「是否有致一般商品購買人混淆誤認」，是
      商標近似之判定基礎為一般商品購買人之認定。訴願決定理由所述「具有普通
      知識經驗之購買人是否得知應將據以評定商標圖樣上之「C」合併比較，不無
      疑義」乙節，原告基本上並無異議。然而，一般商品購買人之判識基礎，係以
      習慣上的辨識作基礎，而商品購買人在判識商品標誌（即商標）方面所形成之
      習慣性，大都由商品廣告上、宣傳上所強力賦予消費者之深刻印象所致。尤其
      參加人自稱：據以評定商標經由大量廣告及經銷，早為一般商品購買人所熟悉
      。而據以評定商標在廣告及宣傳時，皆以「每日C」連貫唱名，使一般商品購
      買人對於據以評定商標之認識為連貫且不可分割之「每日C」。若以「每日」
      作為商品標識，一般商品購買人是無法認識其為參加人所出產商品，其原因為
      ：「違反一般商品購買人對據以評定商標之認知習慣」。換言之，一般商品購
      買人對據以評定商標之認識為不可分割之「每日C」。
    4.再者，系爭商標「每天」與據以評定商標「每日C」，二者除首字相同外，其
      他皆不相同，故在外觀上、讀音上皆可輕易區別，不構成近似。雖然「每日」
      與系爭商標「每天」有類似之含義，惟其中之「每日」二字並無法作為表彰參
      加人商品之標識，故其無法作為判定系爭商標「每天」與據以評定商標「每日
      C」為近似商標之基礎。
    5.據以評定商標為「每日C」而非「每日」。按商標圖樣可為中、英文之聯合型
      式申請註冊，但在唱名時，該中、英文應可以分開的。例如著名之化妝品商標
      「資生堂SHISEIDO」為一中、英文聯合式商標，唱名時，消費者僅可由「資生
      堂」判知為特定廠商之商品，亦可僅由「SHISEIDO」判定為特定廠商之商品。
      將據以評定商標圖樣所謂的中、英文分開，即為「每日」與「C」。當消費者
      聽到或看到「每日」二字時，是無法分辨出其所標識之商品為參加人所產銷者
      ；當消費者看到或是聽到「C」時，更是無法分辨出其所標識之商品為參加人
      所產銷。是據以評定商標圖樣「每日C」是無法分割成中、英文二部分者。同
      理，在與原告系爭商標作比對時，應必須以連呼唱名之「每日C」來作比對。
  (二)被告主張：
    1.系爭商標「每天」與參加人據以評定商標之「每日C PLUS DAILY C PLUS」、
      「每日C DAILY C」相較，二者寓目明顯之中文於外觀及觀念上，有致一般消
      費者產生混淆誤認之虞，應屬近似之商標。復均指定使用於汽水、果汁、碳酸
      水、蘇打水、礦泉水、蒸餾水、運動飲料、可樂、沙士、果汁、碳酸果汁、果
      菜汁等同一或類似商品。原告固主張「每日C」係結合中外文為一體之設計型
      態，不可分割審查云云。惟查，「每日」與「C」並未結合產生出特創或新的
      意義，自無不得分別比對之理。
    2.且該等商標圖樣上之外文「C」，僅為簡單之附記，已為飲料商品諸多廠商常
      用之附記，屬商標圖樣之弱勢部分。末按，參加人（被告誤載為原告）於本案
      評決之前，已另案申請「每日」商標，並陸續申請多件「每日XX」商標，亦可
      佐參加人主觀上並無將「每日」與「C」作為不可分割整體之意圖，而係規劃
      以「每日」作為發展系列商品之商標。
    綜上所述，被告所為之訴願決定並無違誤。
  (三)參加人主張：
    1.消費者通常會認為據以評定商標圖樣上後面之「C」，僅是簡單之附記，系爭
      商標應會造成消費者有混淆誤認之虞。
    2.其餘引用被告之答辯。
    理  由
一、按「二人以上於同一商品或類似商品以相同或近似之商標，各別申請註冊時，應
    准最先申請者註冊」、商標圖樣「相同或近似於他人著名之商標或標章，有致公
    眾混淆誤認之虞者」不得申請註冊，為商標法第三十六條前段、第三十七條第七
    款所明定。又其適用應以兩商標構成相同或近似為前提要件。而衡酌兩商標是否
    近似，以具有普通知識經驗之購買人，於購買時施以普通所用之注意，有無混同
    誤認之虞判斷之。同法施行細則第十五條第一項亦定有明文。
二、本件系爭註冊第九二一四三○號「每天」聯合商標評定事件，原處分機關認據以
    評定「每日C」商標圖樣在參加人大量使用下，已成為一不可分割之整體，自不
    能將「每日C」分割為「每日」及「C」，而「每天」與「每日C」相較，二者無
    論在外觀、觀念、及讀音上均屬有別，客觀上尚難謂有使商品購買人產生混同誤
    認之虞，應非屬構成近似之商標，要無首揭法條之適用，乃為申請不成立之處分
    。參加人不服，提起訴願，被告認系爭「每天」聯合商標，係由單純未經設計之
    中文所構成者，與據以評定之「每日C PLUS DAILY C PLUS」、「每日C DAILY C
    」等商標相較，兩商標圖樣之中文「每天」、「每日」觀念相同，復均指定使用
    於汽水、果汁、碳酸水、沙士等同一或類似商品，異時異地隔離觀察，於外觀及
    觀念上，具有普通知識經驗之購買是否得知應將據以評定商標圖樣上之「Ｃ」合
    併比較，不無疑義，故難謂無致其產生混淆誤認之虞，應屬近似之商標，原處分
    機關未審及此，遽為申請不成立之處分，自有未洽，乃為「原處分撤銷，由原處
    分機關另為適法之處分」之決定。原告不服，遂提起本件行政訴訟。
三、原告起訴意旨略謂：商品購買人在判識商品標誌（即商標）方面所形成之習慣性
    ，大都由商品廣告上、宣傳上所強力賦予消費者之深刻印象所致；參加人自稱據
    以評定商標經由大量廣告及經銷，早為一般商品購買人所熟悉，而據以評定商標
    在廣告及宣傳時，皆以「每日C」連貫唱名，使一般商品購買人對於據以評定商
    標之認識為連貫且不可分割之「每日C」。再者，系爭商標「每天」與據以評定
    商標「每日C」，二者除首字相同外，其他皆不相同，故在外觀上、讀音上皆可
    輕易區別，不構成近似。又商標圖樣可為中、英文之聯合型式申請註冊，但在唱
    名時，該中、英文應可以分開；將據以評定商標圖樣所謂的中、英文分開，即為
    「每日」與「C」；當消費者聽到或看到「每日」二字時，是無法分辨出其所標
    識之商品為參加人所產銷者；當消費者看到或是聽到「C」時，更是無法分辨出
    其所標識之商品為參加人所產銷；是據以評定商標圖樣「每日C」是無法分割成
    中、英文二部分者；同理，在與原告系爭商標作比對時，亦必須以連呼唱名之「
    每日C」來作比對云云。
四、經查，系爭商標「每天」與參加人據以評定商標之「每日C PLUS DAILY C PLUS
    」、「每日C DAILY C」相較，二者寓目明顯之中文「每天」與「每日」，於外
    觀及觀念上近似，復均指定使用於汽水、果汁、碳酸水、蘇打水、礦泉水、蒸餾
    水、運動飲料、可樂、沙士、果汁、碳酸果汁、果菜汁等同一或類似商品，自難
    謂無致一般消費者產生混淆誤認之虞，應屬近似之商標。原告雖主張「每日C」
    係結合中外文為一體之設計型態，不可分割審查云云。惟查，「每日」與「C 」
    並未結合產生出特創或新的意義，自無不得分別比對之理；且該等商標圖樣上之
    外文「C」，僅為簡單之附記，已為飲料商品諸多廠商常用之附記，屬商標圖樣
    之弱勢部分；況參加人於本案評定之前，已另案申請「每日」商標，並陸續申請
    多件「每日XX」商標，此有原處分機關之商標網頁資料附訴願卷可稽，亦可佐證
    參加人主觀上並無將「每日」與「C」作為不可分割整體之意思，而係規劃以「
    每日」作為發展系列商品之商標。綜上所述，本件原告起訴意旨，並非可採；被
    告訴願決定以系爭商標與據以評定商標異時異地隔離觀察，於外觀及觀念上，有
    使普通知識經驗之購買人產生混淆誤認之虞，應屬近似之商標，乃將原處分撤銷
    ，著由原處分機關重行審酌後，另為適法之處分，核無違誤；原告訴請撤銷，為
    無理由，應予駁回。又本件參加人以系爭商標違反商標法第三十七條第七款規定
    ，而對之申請評定，因該條款之適用除兩商標圖樣近似之外，據以評定商標尚須
    為著名之商標，故本件原處分機關重行處分時，應一併審酌之，附此敘明。
據上論結，本件原告之訴為無理由，依行政訴訟法第九十八條第三項前段，判決如主
文。
中      華      民      國    九十二    年      四      月     三十     日
                           臺 北 高 等 行 政 法 院  第二庭
                                             審判長 法  官  徐瑞晃
                                                    法  官  吳慧娟
                                                    法  官  李得灶
右為正本係照原本作成。
如不服本判決，應於送達後二十日內向本院提出上訴狀並表明上訴理由，如於本判決
宣示後送達前提起上訴者，應於判決送達後二十日內補提上訴理由書（須按他造人數
附繕本）。
中      華      民      國    九十二    年      五      月      二      日
                                                    書記官  陳清容


司法院資訊處製作；財團法人民間司法改革基金會備份。
